臺灣高雄地方法院刑事裁定　　　　　　　96年度聲判字第53號
聲　請　人　丙○○
代　理　人　梁智豪律師
被　　　告　甲○○
　　　　　　乙○○
上列聲請人因告訴上列被告業務過失傷害案件，不服台灣高等法
院高雄分院檢察署檢察長於民國96年6 月23日駁回再議之處分（
96年度上聲議字第604 號），聲請交付審判，本院裁定如下：
    主  文
聲請駁回。
    理  由
一、聲請意旨略以：(一)依警方繪製之道路交通事故現場圖所示，
    被告乙○○、甲○○2 人所駕駛之休旅車、貨車均未在現場
    留下煞車痕，且被告2 人經處理員警現場訪查結果，被告乙○○已自認其肇事當時時速達60公里左右，被告甲○○亦自
    認其時速達55至60公里，此有高雄市政府警察局交通大隊事
    故分析研判表可稽，而被告2 人所行駛之民權一路路段，最
    高時速為50公里，此亦有本件道路交通事故現場圖上註明事
    項第2 點可證，因此，被告2 人既有未依速限而超速駕駛之
    事實，渠等違反道路交通規則之情事已至為明顯，其2 人自
    無主張信賴原則以免除過失責任之餘地；(二)依肇事現場圖所
    示，告訴人所騎乘之機車已越過民權一路之中線，足見當時
    五福一路西向東之方向之交通號誌應仍為綠燈，原不起訴處
    分書及再議處分書就此有利告訴人之情事未予注意，亦未說
    明理由，已有未洽；告訴人因車禍腦部受創對其行車方向失
    去記憶，原處分書卻遽為告訴人不利之判斷，亦嫌速斷；且
    告訴人已向原偵查機關聲請傳喚邱徵諺到庭作證，詎原處分
    機關均未傳訊，僅以被告甲○○之母鄭珠琴在客觀上顯可疑
    為偏頗被告之證述，即認定被告2 人無過失，亦有未妥，因
    而指摘原不起訴處分及駁回再議處分不當。
二、按告訴人不服上級法院檢察署檢察長或檢察總長認再議為無
    理由而駁回之處分者，得於接受處分書後10日內委任律師提
    出理由狀，向該管第一審法院聲請交付審判。法院認為交付
    審判之聲請不合法或無理由者，應駁回之。刑事訴訟法第25
    8 條之1 、第258 條之3 第2 項前段分別定有明文。經查：
  (一)本件聲請人以被告乙○○涉犯過失傷害罪嫌，向臺灣高雄地
    方法院檢察署提出告訴，經臺灣高雄地方法院檢察署檢察官
    以95年度偵字第16585 號為不起訴處分後，聲請人不服，聲
    請再議亦經臺灣高等法院高雄分院檢察署檢察長以96年度上
    聲議字第604 號處分書駁回再議之聲請。聲請人於96年6 月
    26日收受前開再議駁回處分書，並於同年7 月4 日委任律師
    向本院聲請交付審判等情，分別有前揭不起訴處分書、處分
    書、送達證書及刑事交付審判聲請狀各1 份附卷可稽，是本
    件對被告乙○○交付審判之聲請應屬合法。
  (二)另聲請人以其遭被告乙○○駕駛之自小貨車撞及後，復遭被
    告甲○○所駕駛之自小客車撞及拖行，致聲請人受有傷害，
    於偵查中對被告甲○○提起過失傷害告訴，此有刑事告訴狀
    附卷可稽（95年度偵字第16585 號卷第29頁），惟原偵查檢
    察官並未就被告甲○○對聲請人之過失傷害部分為起訴或不
    起訴處分，此觀之95年度偵字第16585 號不起訴處分書中於
    告訴意旨欄僅載明被告甲○○對余齊蕾涉有刑法第276 條第
    2 項業務過失致死罪嫌，及於理由欄三(二)被告甲○○之部分
    僅敘明被告甲○○撞及余齊蕾之行為尚不負業務過失致死罪
    責之理由即明，而臺灣高等法院高雄分院檢察署亦因襲原偵
    查檢察官之認定，僅敘明被告甲○○涉犯業務過失致死罪嫌
    部分駁回再議之聲請，此有臺灣高等法院高雄分院檢察署96
    年度上聲議字第604 號處分書在卷可查。原偵查檢察官既未
    就被告甲○○涉犯聲請人告訴之過失傷害犯行部分為不起訴
    處分，亦未經臺灣高等法院高雄分院檢察署為駁回之處分，
    自不得向本院聲請交付審判，是聲請人對被告甲○○之業務
    過失傷害行為向本院聲請交付審判，此部分應予駁回。
三、次按刑事訴訟法第258 條之1 規定告訴人得向法院聲請交付
    審判，核其立法意旨，係法律對於「檢察官不起訴或緩起訴
    裁量權」制衡之外部監督機制，此時，法院之職責僅在就檢
    察官所為不起訴或緩起訴之處分是否正確加以審查，藉以防
    止檢察機關濫權。依此立法精神，同法第258 條之3 第3 項
    規定：「法院就交付審判之聲請為裁定前，得為必要之調查
    」，其所謂「得為必要之調查」，係指調查證據之範圍應以
    偵查中曾顯現者為限，不可就新提出之證據再為調查，亦不
    可蒐集偵查卷宗以外之證據，否則將與刑事訴訟法第260 條
    之再行起訴規定混淆不清。又法院於審查交付審判之聲請有
    無理由時，除認為告訴人所指摘不利被告之事證未經檢察機
    關詳為調查或斟酌，或不起訴處分書所載理由違背經驗法則
    、論理法則或其他證據法則者外，不宜率予交付審判（法院
    辦理刑事訴訟案件應行注意事項第134 條參照）。至上開所
    謂告訴人所指摘不利被告之事證未經檢察機關詳為調查，係
    指告訴人所提出請求調查之證據，檢察官未予調查，且若經
    調查，即足以動搖原偵查檢察官事實之認定及處分之決定，
    倘調查結果，尚不足以動搖原事實之認定及處分之決定者，
    仍不能率予交付審判。
四、上開聲請交付審判之理由，業經原偵查之臺灣高雄地方法院
    檢察署及臺灣高等法院高雄分院檢察署於處分書內審酌如下
    ：
  (一)被告乙○○之部分：
  1.本件證人即告訴人丙○○於偵查中堅稱：我騎車從不闖紅燈
    ，因為闖紅燈很危險等語。惟證人鄭珠琴於偵查中證述：是
    我兒子開車，當時我們的方向是綠燈等語。按醫學實驗證明
    所得經驗法則，對於吐氣酒精濃度達0. 25mg/dl以上時，將
    使駕駛人產生複雜之技巧障礙、駕駛能力變壞之行為表現，
    肇事比率比一般未飲酒時高出2 倍，而吐氣酒精濃度達每公
    升0.5 毫克以上時，將使駕駛人產生平衡感與判斷力障礙升
    高，肇事比率比一般未飲酒時高出10倍。（參見蔡志中著，
    對飲酒不能安全駕駛之執法研究，司法院第46期業務研究會
    講義），查卷附之「高醫檢驗報告」載明，告訴人於95年6
    月16日凌晨4 時47分許，經抽血檢驗結果，ethanol 之濃度
    為每百毫升含70.4毫克，而英文之「ethanol 」一詞，係指
    乙醇或酒精之意，復有網頁下載資料1 份可憑，堪認被告血
    液中酒精濃度含量確為每百毫升70.4毫克，且換算成呼氣酒
    精濃度含量達每公升含0.35毫克，且其時距被告肇事之凌晨
    3 時55分許，業已相隔約1 小時左右，於案發時之酒精濃度
    含量顯然更高。則告訴人當時之狀態，至少已處於上揭駕駛
    能力變壞等狀態，是告訴人指稱：案發當時我的方向是綠燈
    ，沒有闖紅燈云云，是否可採，已可置疑。況告訴人於偵查
    中對於行車方向等情均表示已無記憶，則益徵告訴人證述當
    時其為闖紅燈等情，尚難採信，證人鄭珠琴之證述，堪信為
    真。是以本件車禍係因告訴人於上揭時、地闖越紅燈直行所
    致，實難苛求被告乙○○駕車於案發時、地，對於路口右方
    闖紅燈忽然駛出之汽車能有注意閃避之可能，自難認其有未
    盡注意義務之過失。從而，堪認本件車禍之發生係肇因於告
    訴人酒後駕車行經肇事地點，未減速慢行及注意車前狀況，
    乃未及時煞車而撞及被告乙○○之自小客車所致，此有道路
    交通事故調查報告表、車損照片及現場照片數幀附卷可稽。
    綜上，本件車禍乃告訴人酒後駕車途經肇事地段未注意車前
    情況謹慎行駛且速度過快駕車所致。
  2.且本件經依職權送高雄市政府交通局車輛行車事故覆議鑑定
    委員會鑑定結果，因涉及號誌問題，依卷附資料研判何車未
    依號誌指示行駛，跡證不全，無法覆議，有該委員會95年12
    月18日高市車鑑字第0950004206號函可資參照。因此，本件
    除依前述證據認定告訴人丙○○闖越紅燈事實外，查無其他
    證據足資佐證被告乙○○於案發時、地駕車有過失之情形。
    難期被告有防範之可能，被告應無過失可言，自難論以過失
    傷害罪責。
  (二)被告甲○○之部分：被害人余齊蕾係因告訴人丙○○騎乘上
    開輕機車撞及被告乙○○後，因撞擊力道始摔出車外，撞向
    被告甲○○所駕駛之車輛，因而傷重不治死亡等情，業經本
    署檢察官督同法醫師相驗屬實，有道路交通事故談話紀錄表
    、道路交通事故現場圖、勘驗筆錄、驗斷書、相驗屍體證明
    書在卷足憑。本件車禍係因告訴人丙○○酒後騎乘機車與同
    案被告乙○○所駕駛自小客車發生碰撞，致被害人跌落馬路
    而遭不及閃避之被告所駕車輛輾壓，而非被告甲○○所駕車
    輛與被害人所騎機車發生碰撞進而輾壓致死，故實係突發之
    狀況，衡諸常情，欲採取煞停等措施，均需有較長之反應時
    間及距離，而難期迅速閃避或煞停，而本件事故事發突然，
    被告甲○○駕駛之箱型車車型較為笨重，無法立即閃避或煞
    停，實難認被告有何未採取必要安全措施之過失。而為被告
    所難以預見，被告實無注意可能性。尚難僅憑被告乙○○所
    駕車輛與告訴人所騎乘之機車發生碰撞一情，被告甲○○因
    閃避不及壓碾被害人，即遽論被告2 人過失致死罪責。
  (三)此外，復查無其他積極證據足認被告2 人有何犯嫌，揆諸首
    開說明，應認被告2人犯罪嫌疑不足。
五、前開不起訴處分及駁回再議理由暨事證，業經本院調閱前開
    卷證核閱屬實，本件聲請人雖以前開理由聲請交付審判，惟
    查：
  (一)被告乙○○雖於警員製作談話筆錄時陳稱當時駕車時速約60
    公里等語，此固有被告乙○○之交通事故談話紀錄表1 份在
    卷可稽，惟此僅為被告乙○○片面之供述，並無其他證據足
    資證明乙○○有何超速駕駛之違反道路交通安全規則行為。
    且聲請人遭被告乙○○撞及之地點雖已越過五福一路西向東
    方向、民權一路之中線，此有交通事故現場圖附卷可憑，惟
    高雄市○○○路南向北中間分隔島有樹與交通號誌箱擋到，
    無法清楚看到左方來車一情，亦經被告乙○○於警詢中陳述
    明確，是警方縱使並未在現場採得被告乙○○駕駛車輛之煞
    車痕，亦難僅憑聲請人之指述即為認定被告乙○○未盡相當
    之注意義務，未及煞車因而撞上聲請人。至原不起訴處分書
    及駁回再議之處分書雖將聲請人係闖越民權一路南向北路口
    左方紅燈誤為闖越路口右方紅燈（見原不起訴處分書第3頁
    倒數第3 行、駁回再議處分書第3 頁第13行），惟此部分筆
    誤，對該段理由之論述不生重大影響，尚不足以影響原不起
    訴處分及駁回再議處分之結果，難認已有應交付審判之情形
    。
  (二)聲請人受傷送醫後經抽血檢驗結果，血液中酒精濃度含量為
    每百毫升70.4毫克（70.4mg/dl） ，經換算成呼氣酒精濃度
    為每公升0.352 毫克（0.352mg/l） ，有高雄醫學大學高醫
    檢驗報告1 份在卷足參，足見聲請人於案發當時，已處於不
    能安全駕駛之程度，是聲請人於偵查中陳稱：我騎車從不闖
    紅燈等語，頗值懷疑。反觀被告乙○○肇事後經警方當場施
    以酒精濃度測試，並未飲用酒類，亦有酒精濃度測試表1 紙
    存卷可查，益證證人鄭珠琴於警詢及偵查中證稱事發當時民
    權一路與五福一路之南向北方向號誌燈為綠燈，聲請人闖越
    五福一路西向東方向之紅燈號誌一情較為可信。
  (三)按汽車駕駛人，因可信賴其他參與交通之對方亦能遵守交通
    規則，且衡諸日常生活經驗及一般合理駕駛人之注意能力，
    已為必要之注意，並已採取適當之措施，或縱未採取適當之
    措施，仍無法避免交通事故之發生時，該汽車駕駛人對於信
    賴對方亦能遵守交通規則乃竟違規之行為，自無預防之義務
    ，難謂該汽車駕駛人即有能注意而不注意之過失，而令負過
    失之責任（最高法院90年度台上字第2400號判決意旨參照）
    。經查：本件依證人鄭珠琴上開證述、交通事故談話紀錄表
    、高醫檢驗報告、酒精濃度測試表、道路交通事故現場圖及
    現場照片等證據觀之，顯可認定聲請人酒後騎乘機車闖越紅
    燈，適被告乙○○駕駛車輛行經該處而遭撞及，實為肇事之
    原因，被告乙○○依規定駕駛自小客車於己方車道上，信賴
    其他駕駛人亦能遵守交通規則，突然面對聲請人機車闖越紅
    燈入己方車道，自難期待其仍能採取何措施避免車禍之發生
    ，且經本院調閱上開偵查卷宗復查無任何積極證據足資證明
    被告乙○○有駕車違規或過失之事實，聲請人謂被告乙○○
    闖越紅燈、超速駕駛及顯可預見並可採取適當措施，惟竟未
    採任何措施，過失極為明顯云云，顯係臆測之詞，實屬無據
    。
  (四)至聲請人請求傳喚聲請人之同行友人邱徵諺作證，以證明案
    發事情經過，惟聲請人既發生嚴重之交通事故，衡情一般同
    行友人基於道義均會留在現場照護，邱徵諺若確實當場目睹
    事件經過，豈有不主動向警方說明並製作筆錄之理？且聲請
    人於偵查中既曾以書面向檢察官提出對被告乙○○、甲○○
    之過失傷害告訴，卻從未向偵查檢察官提出此證據供調查，
    揆諸首揭條文及說明，本院自未可就聲請人新提出之證據再
    為調查，亦不可蒐集偵查卷以外之證據，以混淆審判者公平
    聽審之地位，且侵奪檢察官依刑事訴訟法第260 條規定再行
    起訴之權限，以致踰越司法之界限。
  (五)綜上所查，上開不起訴處分書、處分書之理由，其認事用法
    均無何違背經驗法則、論理法則或其他證據法則之情事，本
    院認本件並無被告乙○○犯罪之事證未經檢察機關詳為調查
    或斟酌，或不起訴處分書所載理由違背經驗法則、論理法則
    或其他證據法則等得據以交付審判之事由存在，聲請人就檢
    察官已詳加斟酌之事，猶執前詞聲請交付審判，指摘原不起
    訴處分及駁回再議聲請之理由不當，揆諸上開說明，本件交
    付審判之聲請為無理由，應予駁回。
六、依刑事訴訟法第258 條之3 第2 項前段，裁定如主文。
中　　華　　民　　國　　96　　年　　11　　月　　23　　日
                  鳳山刑事第一庭審判長法　官  黃三友
                                      法  官  林永村
                                      法  官  林芳華
以上正本證明與原本無異。
不得抗告。
中　　華　　民　　國　　96　　年　　11　　月　　23　　日
                                      書記官  黃靖媛
